臺灣士林地方法院民事判決　　　　　　　　99年度訴字第60號
原　　　告　王碧蓮
　　　　　　殷其光
　　　　　　林綸緒
共　　　同
訴訟代理人　顧立雄律師
　　　　　　許慧如律師
被　　　告　中立通股份有限公司
法定代理人　黃肇嘉
特別代理人　陳怡勝律師
上列當事人間確認委任關係不存在事件，本院於民國100 年3 月
24日言詞辯論終結，判決如下：
    主      文
確認原告王碧蓮、林綸緒與被告間之董事委任關係不存在。
確認原告殷其光與被告間之監察人委任關係不存在。
訴訟費用由被告負擔。
    事實及理由
一、本件黃肇嘉為被告公司與原告殷其光間訴訟之被告公司法定
    代理人，其經合法通知未於最後言詞辯論期日到場，核無民
    事訴訟法第386 條各款所定之事由，爰依原告殷其光之聲請
    ，由其一造辯論而為判決。
二、按股份有限公司應由董事長對外代表公司，惟公司與董事間
    訴訟，除法律另有規定外，則由監察人或股東會所選任之人
    代表公司為訴訟，公司法第208 條第3 項、第213 條分別定
    有明文，其立法目的乃恐董事長代表公司對董事起訴，難免
    有循私之舉。本件原告王碧蓮、林綸緒主張其經登記為被告
    公司董事而對被告公司起訴，揆諸上揭規定，關於原告王碧
    蓮、林綸緒對被告公司確認董事委任關係不存在部分之訴，
    應由被告公司監察人為法定代理人，而被告公司登記之監察
    人李忠玉陳明：因自身業務繁忙，並未實際參與被告公司營
    運，前曾口頭向Ans Ltd.與被告辭任監察人職務，並於民國
    99年10月29日以新店水尾郵局第30 6號存證信函辭任監察人
    等情，業據提出上開存證信函為證，是被告公司現已無監察
    人代表該公司應訴。嗣原告王碧蓮、林綸緒聲請本院選任被
    告公司之特別代理人，業經本院依民事訴訟法第51條第1項
    規定，選任陳怡勝律師為被告公司之特別代理人（本院卷三
    第104 頁）代理被告公司為實行此部分之訴訟程序。
三、次按公司法所稱公司負責人，在無限公司、兩合公司為執行
    業務或代表公司之股東；在有限公司、股份有限公司為董事
    ，公司法第8 條第1 項定有明文。本件原告殷其光起訴確認
    其與被告公司之監察人委任關係不存在，應由被告公司董事
    黃肇嘉、楊岐、谷家泰、郭驊為被告法定代理人。惟楊岐前
    於99年2 月5 日已向被告公司董事會為辭任之意思表示。谷
    家泰、郭驊則經本院99年度訴字第886 號判決確認渠等與被
    告公司間委任關係不存在，即均已非被告公司董事。至黃肇
    嘉雖稱其於98年2 月3 日、同月4 日分別以電子郵件、臺北
    正義郵局第29號存證信函向董事長王碧蓮請辭（本院卷三第
    24頁），姑不論王碧蓮業已否認有收受該等意思表示之事實
    ，即僅依電子郵件內容觀之，黃肇嘉係表示請辭總經理職務
    ，而未表明辭去董事職務，至其所寄發之存證信函僅記載被
    告公司名稱，並未記載應為被告公司代受意思表示之法定代
    理人為何，實屬未向有權代理被告公司之人為意思表示，更
    無從確認得為收受送達之人，不能認為該意思表示曾經到達
    被告公司，而黃肇嘉復未提出上開存證信函已由被告收受送
    達之掛號郵件收件回執，自難認其已合法終止與被告公司間
    之董事委任關係，是仍應認其為被告公司之董事。至楊岐、
    谷家泰、郭驊因已非被告公司董事，則本件當應以黃肇嘉為
    原告殷其光訴請確認與被告公司間監察人委任關係不存在部
    分之訴之被告法定代理人，黃肇嘉主張其非被告公司法定代
    理人云云，尚非有據。
四、第按確認之訴，非原告有即受確認判決之法律上利益者，不
    得提起，民事訴訟法第247 條前段定有明文，而所謂「即受
    確認判決之法律上利益者」，須因法律關係之存否不明確，
    致原告在私法上之地位有受侵害之危險，而此項危險得以對
    於被告之確認判決除去之者，始為存在（最高法院27年上字
    第316 號判例參照）。次按政府或法人為股東時，得當選為
    董事或監察人；政府或法人為股東時，亦得由其代表人當選
    為董事或監察人，代表人有數人時，得分別當選，公司法第
    27條第 1項本文及第2 項分別定有明文。前者因係政府或法
    人股東自己當選為董事，是與公司成立委任關係者固係政府
    或法人股東本身，惟後者係由政府或法人股東之代表人當選
    為董事，則與公司成立委任關係者應為該代表人個人，而非
    政府或法人股東本身（最高法院89年度臺上字第2191號判決
    要旨參照）。查被告公司之董事、監察人即係依公司法第27
    條第2 項之方式選任，各董事、監察人分別與被告公司間有
    委任關係存在。原告既係經選任為被告公司董事、監察人，
    並經登記在案，然原告主張已合法終止與被告公司間之董事
    、監察人委任關係，則原告王碧蓮、林綸緒、殷其光分別與
    被告公司間究竟有無董事、監察人委任關係存在，即屬不明
    確，應認原告之權益已受影響，並致原告私法上地位有受侵
    害之危險，且此等不安之狀態，確得以確認判決予以排除，
    是原告提起本件訴訟確認兩造間委任關係不存在，應有即受
    確認判決之法律上利益。
五、原告起訴主張：被告公司設有董事6 名及監察人2 名，財團
    法人電信技術中心（下稱電信技術中心）為被告公司法人股
    東，民國97年間指派簡仁德、原告王碧蓮及原告林綸緒為法
    人代表人，簡仁德擔任被告公司董事及董事長，王碧蓮為董
    事、林綸緒為監察人，旋電信技術中心解除簡仁德為被告公
    司董事及董事長職務。嗣被告公司股東會選任王碧蓮為董事
    長、林綸緒為董事、電信技術中心另指派代表人殷其光為監
    察人。迄於98年6 月12日時，王碧蓮即於董事會中口頭向其
    餘董事請辭董事長職務，隨後電信技術中心發函通知被告公
    司解除原告等人之董事、監察人職務，而原告等人亦先後委
    由律師發函予被告公司以終止雙方之委任關係。詎因法院以
    王碧蓮為被告公司法定代理人，核發支付命令、假扣押裁定
    及執行命令，且其餘董事、監察人亦以原告三人為被告公司
    之董監事，向原告等人為辭任之意思表示，致原告私法上之
    地位有受侵害之危險。為此，訴請確認兩造間董事委任關係
    不存在等語，而聲明：(一)確認原告王碧蓮、林綸緒與被告間
    董事之委任關係不存在。(二)確認原告殷其光與被告間監察人
    之委任關係不存在。被告公司就其與原告王碧蓮、林緒倫部
    分之訴，特別代理人答辯稱：委任關係隨時可以終止，既然
    已經終止，是否有確認之必要，應請斟酌云云，而聲明：原
    告之訴駁回。另關於被告公司與原告殷其光部分之訴，則據
    黃肇嘉答辯稱：我已經辭任，要辭職應該大家一起辭，否則
    不公平云云，然未為何答辯聲明。
六、查王碧蓮、林綸緒前經電信技術中心指派為被告公司董事，
    王碧蓮並經該公司董事會選任為董事長，殷其光被指派為被
    告電信技術中心監察人，嗣原告等人已寄發信函為辭任被告
    電信技術中心董事、監察人之意思表示等情，業據原告提出
    與所述相符之公司變更登記表、存證信函及掛號回執等為證
    ，核屬相符，堪認為真實。
七、按公司與董事間之關係，除本法另有規定外，依民法關於委
    任之規定；公司與監察人間之關係，從民法關於委任之規定
    ，公司法第192 條第4 項、第216 條第3 項各有明文。又委
    任契約當事人之任何一方，得隨時終止委任契約，民法第54
    9 條第1 項亦有明文。查王碧蓮原擔任被告電信技術中心董
    事兼董事長、林綸緒為被告電信技術中心董事、殷其光為被
    告電信技術中心監察人，本件原告與被告間董事委任關係，
    得由原告隨時終止之，而原告前已發函，並以此訴訟為終止
    之表示，應認兩造間董事、監察人之委任關係確均已不存在
    ，原告訴請確認如其聲明，於法洵無不合，應予准許。被告
    公司雖執上情答辯，惟本於同上理由，應認原告殷其光以黃
    肇嘉為被告公司法定代理人起訴，於被告公司之法定代理權
    為無欠缺，原告王碧蓮、林緒倫亦有提起本件確認之訴之法
    律上利益，即均無礙於本件之判斷。
八、從而，原告訴請確認兩造間董事、監察人之委任關係不存在
    ，為有理由，應予准許。
九、據上論結，原告之訴為有理由，依民事訴訟法第385 條第1
    項前段、第78條判決如主文。
中    華    民    國   100    年    3     月    31    日
                  民事第二庭  法  官  蕭錫証
以上正本證明與原本無異。
如對本判決上訴，應於判決送達後20日內向本院提出上訴狀，若
委任律師提起上訴者，應一併繳納上訴審裁判費，否則本院得不
命補正逕行駁回上訴。
中    華    民    國   100    年    4     月    7     日
                              書記官  何婉菁